臺灣臺北地方法院民事判決
111年度建字第2號
原      告  陳韋升  

被      告  柳樹德  
訴訟代理人  林銘龍律師
上列當事人間請求給付工程款等事件，本院於民國111年3月22日
言詞辯論終結，判決如下：
    主  文
原告之訴駁回。
訴訟費用由原告負擔。
    事實及理由
壹、程序部分：
一、按被告不抗辯法院無管轄權，而為本案之言詞辯論者，以其
    法院為有管轄權之法院，民事訴訟法第25條定有明文。查原
    告提起本訴，依首揭說明及民事訴訟第2條第1項之規定，應
    由被告住所地（臺北市大同區）即臺灣士林地方法院管轄，
    惟被告不抗辯本院無管轄權，而為本案之言詞辯論，且本件
    亦非民事訴訟法定有專屬管轄之訴訟，依上揭規定，本院自
    為有管轄權之法院，合先敘明。
二、次按訴狀送達後，若合於民事訴訟法第255條第1項但書各款
    或第2項規定之情形，原告固得將原訴變更或追加他訴，惟
    訴之追加或變更，僅得於言詞辯論終結前為之，於言詞辯論
    終結後，因已無從再利用原訴之訴訟程序為言詞辯論，即無
    從再准為訴之追加或變更，此觀諸民事訴訟法第255條、第2
    61條規定即明（最高法院94年度台抗字第125號裁定、101年
    度台抗字第708號裁定意旨參照）。查本件訴訟業於民國111
    年3月22日言詞辯論終結，原告於言詞辯論終結後之111年3
    月31日方具民事呈報狀2擴張應受判決事項聲明之請求，有
    該書狀本院收文戳章在卷可參（見本院卷第421頁），揆諸
    前揭規定，本件原告遲於本院言詞辯論終結後始具狀變更訴
    之聲明，並非合法，既不生變更訴之聲明之效力，本院亦無
    從為之審酌，附此敘明。
貳、實體部分：　　
一、原告主張：兩造於107年9月7日經被告友人介紹，就臺北市○
    ○街000巷0○0號5樓與頂樓房屋（下稱系爭房屋）辦理拆除與
    分戶簡裝，並於同年9月25日動工拆除，雙方約明動工拆除3
    天後被告必須給付1/3款項即新臺幣（下同）10萬元，豈料
    被告無力給付款項，原告分文未取即停止施工，直至109年1
    月20日，兩造就系爭房屋簽立裝修工程契約書（下稱系爭契
    約），約定總工程款經議價後為394萬元，分20期給付，被
    告並允諾會準時給付款項，詎被告仍未按期給付工程款，自
    第1期款至第14期款每期拖延20至75天，導致原告屢屢失信
    於各工班。原告鑒於工程拖延與工班信心危機，遂於109年6
    月18日與被告簽立協議書（下稱系爭協議書），載明各期付
    款期限及須完成內容，並重新約定違約金為每日2500元，惟
    被告依舊拖延付款。原告為避免工班信心崩潰，遂約同木工
    、鋁窗、水電、油漆工班，於三方取得同意後，由被告直接
    指揮及給付款項給各工班，卻遭被告向工班誆稱原告私自挪
    用工程款。再者，原告就系爭房屋中4號房屋之馬桶及面盆
    已安裝完畢，2號房屋亦可依現尺寸安裝，顯見原告設計無
    誤，其他工項除家具、家電未購買，流理臺未施作，及油漆
    工程完成比例七成外，其餘工項於109年9月間均已完成，被
    告共僅支付331萬8000元工程款。詎被告卻於109年10月11日
    後逕自僱工施作非原設計圖說之施工，並造成漏水，明顯違
    反系爭契約第10條第1款不得無故另行招商發包工程，應賠
    償簽約總金額30％違約金之約定，合計應賠償118萬2000元（
    計算式：總工程款394萬元×30％=118萬2000元）
　　，另應給付剩餘工程款15萬8000元（計算式：總工程款394
    萬元-被告已付331萬8000元-家具10萬2600元-家電27萬1000
    元-流理臺9萬=15萬8000元），合計共134萬元，而原告亦同
    意扣除油漆項目未完成比例3成之金額、及扣除系爭協議書
    兩造合意磁磚色差價款5萬元，爰依系爭契約第10條第1項、
    契約所附估價單及系爭協議書請求被告給付等語。並聲明：
    被告應給付原告134萬元，及自起訴狀繕本送達日起至清償
    日止，按年利率5％計算之利息。
二、被告則以：
　㈠被告於108年底、109年初間，欲重新整修系爭房屋，經友人
    介紹後，原僅委請原告進行整修前之房屋清理工作。嗣原告
    知悉被告將就系爭房屋進行整修裝潢，故向被告佯稱其為設
    計師且有長期配合之工人團隊，可一併協助被告進行系爭房
    屋之全面重新整修隔間及裝潢等工程。被告不疑有他，並與
    原告簽訂系爭契約，約定總工程款及相關費用為394萬元，
    原告需依該契約第4條第1項之約定於109年5月2日前完成系
    爭契約後附之所有工程項目，以及相關傢倶設備之購買及安
    裝完成等項，如有逾期，依契約第10條第2項之約定，每逾
    期1日，應計罰違約金2000元，直至工程全部完成為止，系
    爭房屋之工程於109年1月30日正式開工施作。詎原告屢屢發
    生工程落後或無工人施工等情事，並會拍攝施工現場局部照
    片予被告，藉此向被告謊稱施工雖有落後但仍有趕上進度，
    並經常未依系爭契約第6條所約定之日期及工作進度即向被
    告請款。嗣至109年4月底依原告所傳之現況施工照片，已顯
    見原告已不可能於同年5月2日完成應完成之所有工程項目，
    再至同年5月3日原告寄發現場狀況照片，亦確實未完成系爭
    房屋之裝修工程，且施工嚴重落後，原告亦明確知悉且表示
    確未能於約定之完工日依約完工，足證原告已構成給付遲延
    等違約情事。
　㈡被告於109年6月18日邀約原告協商，兩造以系爭協議書合意
    原告繼續施作至同年8月2日，惟不免除原告已生之所有違約
    責任，違約金仍自5月3日起算，且將違約金之每月計算金額
    提高為2500元，原告如仍無法完工，同意承擔一切法律及賠
    償責任，遂簽署系爭協議書。惟至約定之同年8月2日止，原
    告仍未如期完工，故於109年9月2日，兩造約同施作之工班
    討論後，因原告私將工程款挪作他用，雙方同意由被告直接
    匯付工程款予各施作之工人。至此被告已陸續匯付共計331
    萬8000元予原告及施作工人，然至109年9月26日後，即無工
    人施工，工程全然停擺，經被告催告原告後仍未獲置理，被
    告僅得另行僱工施作，被告因原告之違約，實際上支出高達
    591萬1553元（已支付工程款331萬8000元+另行僱工修補瑕
    疵及繼續施作未完成之費用共計181萬9800元+被告另行支付
    予工人費用37萬1500元+原告原應完成購置之家具家電等費
    用共計40萬2253元），扣除總工程款394萬元，被告反因此
    受害達197萬1553元。且就違約金部分，自兩造約定之最初
    完工日109年5月2日翌日即109年5月3日起算至本件工程實際
    完工日110年2月26日止，扣除非工作日後，以兩造約定之每
    日2500元計，原告應給付被告之違約金為51萬7500元（違約
    金部分另經臺北地方法院110年建字第285號損害賠償事件【
    下稱另案】審理中）。
　㈢至原告主張求償134萬元部分，均顯屬無據，且未說明相關之
    計算依據乃至於究竟各係依何種法律上之請求權基礎向被告
    為請求，倘原告主張均有按兩造所約定之各時期完成各項工
    作項目，應負舉證之責。原告雖主張依系爭契約第10條第1
    項，請求被告賠償總金額30％之違約金，惟係因原告違約在
    先且有施工遲延及最後拒不施工之情事，經多次催告後仍置
    之不理，被告僅得另覓他人進場修補瑕疵及完成原告應完成
    而未完成之工作項目，被告自無任何構成該條所謂無故另行
    招商發包之違約情事。另原告雖又主張依系爭契約第6條第1
    6款倘被告款項不能如期給付，相關工程一切停止，然被告
    並未構成此條事由，此亦非原告得據以向被告求償之請求權
    基礎等語。
　㈣並聲明：原告之訴駁回。　
三、得心證之理由：
　　兩造於109年1月20日簽立系爭契約，由原告就系爭房屋施作
    裝修工程，約定總工程款394萬元，分20期給付；期間因工
    程爭議再經兩造於109年6月18日簽立系爭協議書等情，有系
    爭契約、系爭協議書等件可證（見本院卷第21-27、31、87-
    101頁），另被告本件業已給付331萬8000元工程款乙節，則
    據被告提出存摺明細足憑（見本院卷第114-130頁），復為
    兩造所不爭執（見本院卷第29、113頁），上情均堪信為真
　　。而原告主張被告尚欠工程款，且因被告另行僱工施作已然
    違約，爰依系爭契約第10條第1項、契約所附估價單及系爭
    協議書之法律關係，請求被告給付違約金118萬2000元及所
    餘工程款15萬8000元等情，為被告所否認，並以前揭情詞置
    辯。茲將本院判斷之理由分述如下：
　㈠原告主張被告違反系爭契約第10條第1項「無故另行招商發包
    工程」約定應賠償違約金118萬2000元部分：
　⒈按系爭契約第10條第1項約定：「本約簽訂後，倘甲方（按即
    被告，下同）無故另行招商發包工程或不履行約定日期付款
    時，或因外力因素而藉故違背契約書約定，願將已付款項全
    部由乙方（按即原告，下同）無條件沒收，及另外賠償簽約
    總金額之30％作為違約金…」（見本院卷第25頁）；至嗣後兩
    造所簽立之系爭協議書僅係就原契約總價、所餘施工項目完
    工日、逾期未完工每日違約金數額、以及尚餘工程款付款期
    限之契約條件為合意變更（見本院卷第31、101頁），其他
    權利義務仍得悉依系爭契約定之，尚不致影響契約之同一性
    ，是以倘本件被告確「無故另行招商發包工程」，原告自非
    不得依系爭契約第10條第1項主張被告賠償總工程款30
　　％數額之違約金，合先敘明。
　⒉查雙方於109年1月20日開工後即就系爭裝修施工進度落後乙
    節迭生爭議，對於究肇因於原告遲延施作抑或被告延遲付款
    所致兩造各執一詞，嗣因系爭裝修工程顯無法於系爭契約第
    4條第1項所定完工日109年5月2日前完成，雙方始於109年6
    月18日再為協議而簽立系爭協議書，完工日定於109年8月2
    日，此情已有前揭系爭協議書可稽。然查即使再經雙方協議
    另定完工期限，系爭裝修進度仍有落後之情，經被告陸續以
    LINE通訊軟體向原告告稱如下：①於109年6月23日告稱「趕
    快補上進度」，②於109年6月24日告稱「磁磚好了嗎」、「
    磁磚呢」，③於109年7月2日告稱「你在（按，『再』字之誤）
    這樣，我就去告你詐欺」、「騙我錢花掉之後，不施工」、
    「你錢花去哪裡？為什麼都不給做工人家錢」、「然後再來
    拖我的工程」、「依約？早就超過了」，④於109年7月6日告
    稱「你是有什麼問題」、「然後呢，我的房子怎麼辦」、「
    你現在擺爛嗎」，⑤於109年7月7日告稱「然後光一個磁磚就
    給我拖一個月？」、「別的都不做？」、「這些都是你的問
    題」，⑥於109年7月23日至26日反覆向原告確認「前面的都
    完工了嗎？」、「該做的都做了嗎」、原告覆稱做了後被告
    再告稱「確定嗎」，⑦於109年8月6、7日詢問原告系爭房屋
    柱子鋼筋外露修補情形，原告覆稱「問過泥作，沒有用泥膏
    再補過，我之前有用紅丹漆過，你幫助隔絕鋼筋氧化」後，
    被告則稱「不行」、「就說好要補，為什麼不補」、「至少
    講了三、四次」、「不要當初說好，現在再來唬弄我」，⑧
    於109年8月10日告稱「你這樣做一下休一下，做一下休一下
    ，要做到什麼時候？」，⑨於109年8月12日告稱「你沒能力
    做就大家算一來終止」，⑩於109年8月13日告稱「電話也不
    接，你也是偉哥介紹的，不要那麼不負責好嗎
　　」，⑪於109年8月17日告稱「我不可能一直讓你這樣拖，已
    經半年了，該給的時間也給了」，⑫於109年8月19日告稱「
    電話都不接是什麼意思？」、「明明你有在看電話」、「
　　天花板弄好了嗎」，⑬109年8月20日告稱「已付5.5萬+280萬
    +7.8萬」、「我轉了2.8萬」、「這次我給你方便，你如果
    再拖，我的忍耐是有限度的，就終止準備官司賠錢刑事一起
    」、「你要做，殺師傅的錢是你的事，不要害到我的品質
　　，我可不是付你廉價的錢」、「不要敷衍了事」，⑭於109年
    8月22日告稱「你不是說木工只有一點點工錢，你自己會處
    理」、「你總不能一直叫我付錢吧？」、「該你要付的你還
    是要想辦法吧！」，⑮於109年9月17日告稱「一剛開始是空
    房子，很好規劃設計，現在你的設計出問題，你要想辦法解
    決」，⑯於109年9月26日告稱「怎麼又停工了？」、「油漆
    現在呢？」，⑰於109年9月29日告稱「你要拖到什麼時候
　　」、「你沒本事，設計規劃那麼差，把我好好的房子弄的亂
    七八糟」，⑱於109年10月16日告稱「你現在怎麼處理」、「
    已經八個月了」，⑲於109年10月21日告稱「你現在怎麼處理
    ？」、「躲嗎」，⑳於109年10月22日告稱「你把我付給你的
    錢花光，再來擺爛嗎」、「一堆設計不良，浴室電熱水器高
    度不夠放不下，陽台太小洗衣機放不進去，浴室太小洗澡空
    間不足，坐在馬桶會卡旁邊的玻璃，鏡子放不下，垃圾不清
    ，排水不做害我一天到晚被樓下鄰居罵，一堆問題，我講的
    都不理亂做一通，基本概念都沒有，你是出來騙的是不是？
    」，㉑於109年10月23日告稱「你現在怎麼解決」，㉒於109年
    10月31日告稱「你不出面處理嗎？」等語；而原告多數時間
    未對前開LINE所示之質疑為回應，有回覆時則多稱係工人未
    能配合，如以「有催促但事與願違」、「等他回覆」、「已
    讀不回」、「在籌錢給師傅」、「昨天起電話停了，也不回
    我電話，我已在找他，找不到」、「水電太太可能還住院，
    他沒回」等做為未如期完工之理由，上情均有兩造LINE對話
    紀錄足考（見本院卷第232-235頁、及本院依職權調取影卷
    之另案卷第316-319、423-431頁）；另原告尚於109年11月3
    日曾向被告自承「…雖然『工程有延誤』，我依然依照契約履
    行…」（見本院卷第285頁、另案影卷第431頁之LINE對話紀
    錄），並於本案與另案審理中均坦認油漆部分未完工之情（
    詳後㈡⒊所述），皆足徵系爭裝修工程於約定期限後仍未完成
    之事實。綜上堪認，縱被告事後另尋其他裝修業者點線面企
    業社施作及修補系爭工程，惟系爭裝修工程客觀上既如前述
    未能如期完工，且屢經被告催告仍有遲延未履行之情節，衡
    諸常理即難認被告之舉合致於系爭契約第10條第1項所定「
    無故」為之的要件，從而原告依此約款主張被告無故另行招
    商發包工程而請求賠償違約金118萬2000元，自屬無理。
　㈡原告主張被告尚餘工程款15萬8000元未給付部分：
　⒈按當事人主張有利於己之事實者，就其事實有舉證之責任，
    民事訴訟法第277條本文定有明文。次按當事人主張之事實
　　，經他造於準備書狀內或言詞辯論時或在受命法官、受託法
    官前為自認者，無庸舉證，民事訴訟法第279條第1項定有明
    文。查系爭契約原約定總工程款為394萬元，及被告已給付
    其中331萬8000元之事實，已如前述為兩造所不爭；另依系
    爭契約暨所附估價單約定裝設之家具、家電設備項目，原告
    均未購置，該等項目費用應於工程款中扣除乙節，則為原告
    於起訴狀、呈報狀及言詞辯論程序中所自認（見本院卷第13
    、245、269、277頁），此部分事實自無庸再為舉證。又原
    告施作之磁磚工程因有色差之瑕疵，經其於109年6月18日協
    議時已同意於總工程款中扣除5萬元，而減價以389萬元為本
    件總工程款價額等情（計算式：394萬元-5萬元=389萬元）
　　，則有系爭協議書可稽（見本院卷第31、101頁），復為原
    告於本院審理中陳稱不爭執此部分應予扣除等語（見本院卷
    第246頁之言詞辯論筆錄），是上開事實，皆堪認定。
　⒉承上，於總工程款中應予扣除之家具、家電設備項目費用部
    分，依兩造提出合意之估價單明細內容均如附表一、二所示
    （見本院卷第94、98、269、277頁，其中原告已於該備註欄
    中以紅字載明何工項費用應予扣除），經加總後系爭房屋5
    樓部分原按施作家具、家電項目金額為36萬8200元（可參附
    表一），頂樓部分則係18萬4100元（可參附表二），合計原
    告未予裝設之家具、家電設備原定工程費用即達55萬2300元
    （計算式：36萬8200元+18萬4100元=55萬2300元），尚非原
    告主張之此部分僅需各扣除10萬2600元及27萬1000元。
　⒊再按民法第490條規定：稱承攬者，謂當事人約定，一方為他
    方完成一定之工作，他方俟工作完成，給付報酬之契約。又
    同法第505條第1項規定：報酬應於工作交付時給付之，無須
    交付者，應於工作完成時給付之。同條第2項規定：工作係
    分部交付，而報酬係就各部分定之者，應於每部分交付時，
    給付該部分之報酬。足見除當事人間另有特約外，定作人僅
    對於承攬人完成之工作，負有給付報酬之義務（最高法院84
    年度台上字第2227號民事判決意旨參照）。又承攬契約中，
    定作人對於承攬人所負之主給付義務為支付報酬，且此項支
    付報酬義務，原則上採取「後付主義」（臺灣高等法院96年
    度建上字第69號民事判決意旨參照）。查原告於另案中自陳
    系爭裝修工程油漆項目部分尚未施作，有另案111年1月12日
    言詞辯論筆錄可參（見另案影卷第382頁），雖於本案於111
    年3月22日審理中更易前詞稱其有完成AB膠及牆面批土項目
    云云，然仍自認：「油漆桶還沒買來，油漆工人已經進場，
    但還沒真正上漆」等語（見本院卷第244頁之言詞辯論筆錄
    ），則揆諸前揭說明，依估價單明細內容所示之油漆項目即
    未完成，經整理後如附表三、四所示共10萬559元（計算式
    ：6萬4886元+3萬5673元=10萬559元）之油漆項目報酬原告
    即不得請求之。至原告雖主張就算還沒真正上漆，然其業已
    牆面批土抹過，故大概抓這樣油漆項目有完成7成云云（見
    本院卷第244頁之言詞辯論筆錄），然此僅係其自行推估擬
    制之詞，而未能舉證以實其說，自難採憑，仍應依兩造約定
    如附表所示之估價單項目金額定之。
　⒋原告雖尚稱系爭契約工程款之估價項目前經議價應打97折云
    云（見本院卷第253頁），惟縱屬為真，前揭認定應予扣款
    之項目工程款亦達63萬3273元（計算式：【55萬2300元+10
    萬559元】×0.97=63萬3273元，小數點以下四捨五入），則
    先不論究被告所爭執之系爭契約其他工項，於扣除家具、家
    電、油漆項目費用後，原告本件依系爭契約所附估價單及系
    爭協議書至多亦僅得請求325萬6727元工程款（計算式：389
    萬元-63萬3273元=325萬6727元），然如前述被告已給付原
    告331萬8000元，則原告並無餘額可得請求。從而，原告主
    張被告尚餘工程款15萬8000元未給付云云，自屬無據。
　⒌末查原告其餘追加請求非於系爭契約範圍內之申報套房竣工
    許可費用14萬元、溼式灌漿隔間牆工程款28萬2800元等，因
    係本件言辯終結後始以民事呈報狀2提出請求，本院無從審
    酌，已如前述，於此再予敘明。
四、綜上所述，原告依系爭契約第10條第1項、契約所附估價單
    及系爭協議書之法律關係，請求被告給付違約金118萬2000
    元及尚餘工程款15萬8000元，及自起訴狀繕本送達日起至清
    償日止，按年利率5％計算之利息，為無理由，不應准許。 
五、本件為判決之基礎已臻明確，兩造其餘之攻擊或防禦方法及
    提出之證據，經本院斟酌後，認均不足以影響本判決之結果
    ，亦與本件爭點無涉，自無逐一詳予論駁之必要，併此敘明
    。　　
六、訴訟費用負擔之依據：民事訴訟法第78條。 
中　　華　　民　　國　　111 　年　　4 　　月　　19 　 日
                    工程法庭    法　官　  楊承翰
以上正本係照原本作成。
如對本判決上訴，須於判決送達後20日內向本院提出上訴狀。如
委任律師提起上訴者，應一併繳納上訴審裁判費。
中　　華　　民　　國　　111 　年　　4 　　月　　25　　日
                                書記官    吳珊華

附表一：系爭房屋5樓施作家具、家電設備項目估價單明細（證
　　　　據出處：本院卷第98、269頁，下均依原始內容記載）
編號 家具設備 規格 數量 單價 金額 18 衣櫥兩抽屜 75*203*57 6尺*2.5尺 6 3600 21,600 19 書桌90*h75*52+塑膠椅子420 具 6 2600 15,600 20 雙人床底 196*158 5尺 6 4200 25,200 21 雙人床墊188*151+雙人床頭片1080*5 6尺*5尺 6 4800 28,800 22 三洋單門冰箱97L高87w47深45 台 6 5800 34,800 23 三洋1對1分離式冷氣1噸(變頻21000) 82.5*h28.5*深21.5 6 17000 102,000 24 基本安裝(銅管5米內免費) 不含穿樑 1500/孔 6 3300 19,800 25 每房架子1000+銅管逾4米*400+洗(半)圓洞800*2  6 4200 25,200 26 三洋32吋液晶電視 未含壁掛架與安裝  6 6500 39,000 28 三洋6.5公斤洗衣機高86cm 寬50*深51*高86 6 5700 34,200 29 每房電視壁掛架350與安裝費650  6 1000 6,000 37 窗簾 軌道+車工+材料+安裝 3尺*5尺=碼=窗*3 10 1600 16,000                                 總計新臺幣（元）     368,200 

附表二：系爭房屋頂樓施作家具、家電設備項目估價單明細（證
        據出處：本院卷第94、277頁，下均依原始內容記載）
編號 家具設備 規格 數量 單價 金額 18 衣櫥兩抽屜 75*203*57 6尺*2.5尺 3 3600 10,800 19 書桌90*h75*52+塑膠椅子420 具 3 2600 7,800 20 雙人床底 196*158 5尺 3 4200 12,600 21 雙人床墊188*151+雙人床頭片1080*5 6尺*5尺 3 4800 14,400 22 三洋單門冰箱97L高87w47深45 台 3 5800 17,400 23 三洋1對1分離式冷氣1噸(變頻21000) 82.5*h28.5*深21.5 3 17000 51,000 24 基本安裝(銅管5米內免費) 不含穿樑 1500/孔 3 3300 9,900 25 每房架子1000+銅管逾4米*400+洗(半)圓洞800*2  3 4200 12,600 26 三洋32吋液晶電視 未含壁掛架與安裝  3 6500 19,500 28 三洋6.5公斤洗衣機高86cm 寬50*深51*高86 3 5700 17,100 29 每房電視壁掛架350與安裝費650  3 1000 3,000 37 窗簾 軌道+車工+材料+安裝 3尺*5尺=碼=窗*3 5 1600 8,000                                 總計新臺幣（元）     184,100 

附表三：系爭房屋5樓施作油漆項目之估價單明細（證據出處：
        本院卷第97、267頁，下均依原始內容記載）
編號 木工油漆他項工程 規格 數量 單價 金額 7 AB膠天花板+部份牆面批土 式 (本院註：原告主張已完成此項，爰未予計入)   8 油漆房內天花板 坪 43.40 340 14,756 9 油漆間接照明天花板 坪 15.84 340 5,386 10 油漆走廊牆面 坪 32.90 340 11,186 11 油漆房內牆面 坪 98.70 340 33,558                               總計新臺幣（元）     64,886 

附表四：系爭房屋頂樓施作油漆項目之估價單明細（證據出處：
        本院卷第93、275頁，下均依原始內容記載）
編號 木工油漆他項工程 規格 數量 單價 金額 7 AB膠天花板+部份牆面批土 式 (本院註：原告主張已完成此項，爰未予計入)   8 油漆房內天花板 坪 24.20 340 8,228 9 油漆間接照明天花板 坪 7.92 340 2,693 10 油漆走廊牆面 坪 18.20 340 6,188 11 油漆房內牆面 坪 54.60 340 18,564                               總計新臺幣（元）     35,673